臺灣高等法院刑事判決
109年度上訴字第4398號
上  訴  人  
即  被  告  邱垂結
選任辯護人  蔡憶鈴律師(法律扶助律師)            

上列上訴人因違反毒品危害防制條例案件，不服臺灣新北地方法
院108年度訴字第1027號，中華民國109年10月14日第一審判決（
起訴案號：臺灣新北地方檢察署108年度偵字第31687號、24969
號），提起上訴，本院判決如下：
  主 文
上訴駁回。
  事 實
一、邱垂結、呂昭峰（由原審另行通緝中）均明知海洛因為毒品
    危害防制條例所公告列管之第一級毒品，不得販賣或持有，
    竟共同基於販賣第一級毒品以營利之犯意聯絡，由呂昭峰將
    其所承租新北市○○區○○路000號0樓之房屋作為與邱垂結共同
    販賣海洛因之據點，並將海洛因交付邱垂結，由邱垂結負責
    交付海洛因予買家、收取價金及將販賣所得交回呂昭峰，每
    次交易完成，呂昭峰則另給付新臺幣（下同）500元予呂昭
    峰作為報酬之方式，而分別於附表一編號1至5所示之時間、
    地點，以附表一編號1至5之方式連繫販賣毒品事宜，並以各
    該編號所示價格、數量，共同販賣第一級毒品海洛因予簡新
    億、徐維達、陳炳盛（附表一編號2至5部分，係由邱垂結持
    呂昭峰提供之附表二編號1所示手機及邱垂結所有如附表二
    編號2所示手機，連繫販賣毒品事宜）。嗣經警實施通訊監
    察，於民國108年7月1日16時45分許，在上址租屋處拘提呂
    昭峰，並於108年8月6日14時36分分許，在新北市○○區○○路0
    段00號拘提邱垂結（原判決拘提時間地點有誤，應予更正）
    ，經同意搜索後，扣得如附表二編號1、2所示之物，而查悉
    上情。
二、案經新北市政府警察局三峽分局、臺中市政府警察局第六分
    局報請臺灣新北地方檢察署檢察官偵查起訴。
  理 由
壹、證據能力：
一、按被告以外之人於審判外之言詞或書面陳述，除法律有規定
    者外，不得作為證據。又被告以外之人於審判外之陳述，雖
    不符合同法第159條之1至第159條之4之規定，但經當事人於
    審判程序同意作為證據，法院審酌該言詞陳述或書面陳述作
    成時之情況，認為適當者，亦得為證據；當事人、代理人或
    辯護人於法院調查證據時，知有第159條第1項不得為證據之
    情形，而未於言詞辯論終結前聲明異議者，視為有前項之同
    意，刑事訴訟法第159條第1項、第159條之5分別定有明文。
    本判決以下所引具傳聞性質之各項供述證據，經本院於審判
    期日提示並告以要旨後，檢察官、上訴人即被告邱垂結及其
    辯護人均表示無意見而不予爭執（本院卷第121頁、第157至
    158頁），且迄言詞辯論終結前亦未有所異議，本院復查無
    該等證據有違背法定程序取得或顯不可信之外部情狀，揆諸
    刑事訴訟法第159條之5規定，應均有證據能力。
二、至本案認定事實所引用之非供述證據，並無證據證明係公務
    員違背法定程式所取得，亦無刑事訴訟法第159條之4顯有不
    可信之情況與不得作為證據之情形，且經本院於審判期日依
    法進行證據之調查、辯論，被告於訴訟上之程序權即已受保
    障，亦應有證據能力。
貳、實體方面：
一、認定犯罪事實所憑之證據及理由：
　  上開犯罪事實，業據被告於偵查、原審及本院準備程序、審理時坦承不諱（見偵字第24969號卷第273頁、原審卷第139至140、226頁，本院卷第125、163頁），核與證人簡新億、徐維達、陳炳盛於偵查中之證述相符（見偵字第24969號卷第313至316、303至305、263至264頁），並有新北市○○區○○路000號監視錄影畫面擷圖14張、108年5月24日簡新億持用0000000000門號與呂昭峰持用00000000000門號間、同年6月16日簡新億持用0900000000門號與被告持用00000000000門號間、同年月8日、9日徐維達持用0000000000門號與被告持用0000000000門號間之通訊監察譯文共4份、自願受搜索同意書1件、原審108年聲搜字第974號搜索票1張、新北市政府警察局三峽分局搜索扣押筆錄、扣押物品目錄表各1份（見偵字第24969號卷第59至63、75至76、212、45、43、11頁，偵字第31687號卷第177頁、偵字第24969號卷第13至18頁）附卷可稽，足認被告前開任意性之自白與事實相符，堪予採信。又被告自承其與呂昭峰共同販賣第一級毒品海洛因，每交易1次，呂昭峰會給其500元，附表一所示5次交易，其都各拿500元等語（見原審卷第139頁），顯見被告確有從中牟利，其主觀上確有販賣第一級毒品以營利之意圖。綜上事證明確，被告犯行堪以認定，應予依法論科。
二、論罪：
㈠、按行為後法律有變更者，適用行為時之法律；但行為後之法律有利於行為人者，適用最有利於行為人之法律，刑法第2條第1項定有明文。被告為本案犯行後，毒品危害防制條例4條規定於109年1月15日修正公布，並於同年7月15日開始施行，與本案相關部分，說明如下：　　　　
　⒈毒品危害防制條例第4條第1項規定部分：
　　修正前毒品危害防制條例第4條第1項規定「製造、運輸、販賣第一級毒品者，處死刑或無期徒刑；處無期徒刑者，得併科新臺幣2千萬元以下罰金。」，修正後規定「製造、運輸、販賣第一級毒品者，處死刑或無期徒刑；處無期徒刑者，得併科新臺幣3千萬元以下罰金。」。經比較新舊法結果，修正後毒品危害防制條例第4條第1項規定已將罰金刑上限提高，自以修正前毒品危害防制條例第4條第1項之規定對被告較為有利。
  ⒉毒品危害防制條例第17條第2項規定部分：
　　修正前毒品危害防制條例第17條第2 項原規定：「犯第四條至第八條之罪於偵查及審判中均自白者，減輕其刑。」，修正後毒品危害防制條例第17條第2 項則規定：「犯第四條至第八條之罪於偵查及歷次審判中均自白者，減輕其刑。」，而增加須於「歷次」審判中均自白，始得依該條項減輕之要件。經比較新舊法之結果，修正後之法律並未較有利於被告，依刑法第2 條第1 項前段規定，即應適用被告行為時即修正前毒品危害防制條例第17條第2 項之規定。　　 
  ⒊本件經綜合比較後，依刑法第2條第1項前段規定，即應適用 被告行為時即修正前修正前毒品危害防制條例第4條第1項、第17條第2項之規定論處。
㈡、核被告就附表一編號1至5所為，均係犯修正前毒品危害防制條例第4條第1項之販賣第一級毒品罪。被告販賣第一級毒品前持有第一級毒品行為，各為其販賣行為所吸收，均不另論罪。
㈢、刑法關於正犯、從犯之區別，係以其主觀犯意及客觀犯行為資為判斷標準，凡以自己犯罪之意思而參與犯罪，無論其所參與者是否犯罪構成要件之行為，皆為正犯，其以幫助他人犯罪之意思而參與犯罪，其所參與者，苟係犯罪構成要件之行為，亦為正犯，必以幫助他人犯罪之意思而參與犯罪，其所參與者又為犯罪構成要件以外之行為，始為幫助犯。就販賣毒品而言，舉凡看貨、議價、洽定交易時地、收款、交貨等作為，皆屬販賣毒品構成要件事實之部分行為。如行為人主觀上明知他人從事販賣毒品之行為，客觀上為他人看貨、議價、送貨、收款等屬於販賣毒品罪構成要件事實之部分行為，即係分擔實行犯罪行為，無論是否基於幫助販賣之意思，自應負共同販賣毒品之罪責，不能僅評價為販賣毒品罪之幫助犯（最高法院106 年度台上字第1130號判決要旨參照）。本案被告係聽從原審同案被告呂昭峰之指示交付毒品並收取價款，其與同案被告呂昭峰間就販賣毒品之事，自有犯意聯絡及行為分擔，均應負共同正犯之責。
㈣、被告所為附表一編號1至5所示各次犯行，犯意各別，行為互殊，應予分論併罰。 
㈤、刑之加重事由：
　⒈按司法院釋字第775 號解釋，依解釋文及理由之意旨，係指構成累犯者，不分情節，一律加重最低本刑，於不符合刑法第59條所定要件之情形下，致生行為人所受之刑罰超過其所應負擔罪責之個案，不符罪刑相當原則、比例原則。於此範圍內，在修正前，為避免發生上述罪刑不相當之情形，法院就該個案應裁量是否加重最低本刑；依此，該解釋係指個案應量處最低法定刑、又無法適用刑法第59條在內減輕規定之情形，法院應依此解釋意旨裁量不予加重最低本刑（最高法院108 年度台上字第338 號判決意旨參照）。
  ⒉查被告前因施用第一級毒品，經原審以106年度審訴字第1987號判決判處有期徒刑10月確定，並於108年5月1日執行完畢出監，此有本院被告前案紀錄表在卷足憑。是被告於執行完畢後5年內故意再犯如附表一所示有期徒刑以上之各罪，均構成累犯，且被告甫因違反毒品危害防制條例案件執行完畢，隨即於同年月起為本案犯行，期間短暫密接，且除構成累犯之前科紀錄外，另有多次違反毒品危害防制條例之論罪科刑紀錄，顯見其特別惡性及對刑罰反應力薄弱，並審酌上開司法院大法官釋字第775號解釋意旨，本案被告所涉犯行，並無前開情事，且依刑法第47條第1項規定加重其最低本刑尚不至於發生罪刑不相當之情形，是除法定本刑為死刑及無期徒刑部分不得加重外，皆應依刑法第47條第1項規定加重其刑。
㈥、刑之減輕事由　　 
　⒈被告就附表一所示各次犯行，於偵查及審判中均自白不諱，皆應依修正前毒品危害防制條例第17條第2項規定減輕其刑。
　⒉按犯罪之情狀顯可憫恕，認科以最低度刑仍嫌過重者，得酌
    量減輕其刑，刑法第59條固有明文。該條文立法說明指出：
    該條所謂「犯罪之情狀可憫恕」，本係指審酌刑法第57條各
    款所列事項以及其他一切與犯罪有關之情狀之結果，認其犯
    罪足堪憫恕者而言；依實務上見解，必在客觀上顯然足以引
    起一般同情，認為縱予宣告法定最低度刑猶嫌過重者，始有
    其適用（最高法院38年度台上字第16號、45年度台上字第11
    65號、51年度台上字第899 號判決意旨參照）。查被告所為
    共同販賣第一級毒品犯行固值非難，惟其交易對象僅簡新億
    、徐維達、陳炳盛等3 人，交易次數亦僅分別為1 至2 次，
    且本案販賣第一級毒品期間僅於108年5月24日至同年6月12
    日，期間非長，而被告係受原審同案被告呂昭峰之指示而交
    付毒品，其參與販賣毒品之情節非重，其所共同販賣毒品之
    數量及價值非鉅，與一般通常情形之販賣毒品係為求鉅額獲
    利或查獲之毒品多達數百、數千公克之情形有別，難與其他
    販賣毒品之大盤、中盤毒梟相提並論，被告就附表二所為各
    次犯行對社會造成之危害較低，縱經依毒品危害防制條例第
    17條第2 項規定減輕其刑，其犯罪情節與修正前毒品危害防
    制條例第4 條第1 項販賣第一級毒品罪減刑後之法定刑相較
    ，仍屬情輕法重，客觀上足以引起一般同情，顯有堪資憫恕
    之處，是認縱處以減刑後之法定最低刑度猶嫌過重，爰依刑
    法第59條規定予以減輕其刑，並與前述各該加重及減輕其刑
    部分先加（除法定本刑為死刑、無期徒刑部分不得加重）後
    遞減之。
　⒊辯護人雖為被告利益辯稱：本案被告已供出其毒品上游為原
    審同案被告呂昭峰，且原審同案被告呂昭峰亦供出其毒品上
    游林家榮，應依毒品危害防制條例第17條第1 項減輕其刑。
    惟按毒品危害防制條例第17條第1 項規定：「犯第4 條至第
     8條、第10條或第11條之罪，供出毒品來源，因而查獲其他
    正犯或共犯者，減輕或免除其刑。」，所稱「供出毒品來源
    ，因而查獲其他正犯或共犯」，須被告翔實供出與其犯罪有
    關之本案毒品來源的具體事證，因而使警方或偵查犯罪機關
    知悉其他正犯或共犯，據以查獲其人、其犯行的結果，二者
    兼備並有因果關係，始能獲上述減免其刑之寬典。又所謂查
    獲其人、其犯行，雖不以達有罪認定之已無合理懷疑存在之
    程度為必要，必也至少已臻至起訴門檻之證據明確且有充分
    之說服力，方得獲邀上開減免其刑之寬典，故著重在其犯行
    之查獲。若偵查犯罪機關認為事證不足，而無從確實查獲者
    ，即與上開規定不符，無其適用之餘地（最高法院108年度
    台上字第3099號判決參照）。查本案係因偵辦證人簡新億涉
    嫌販賣第一級毒品案，循線向上追查，並實施通訊監察後，
    先查獲原審同案被告呂昭峰，再查獲被告，有刑事案件移送
    書、拘票、執行逮捕拘禁告知本人同意書在卷可佐（見偵字
    第31687號卷第4至5頁、第169至175頁），可見原審同案被
    告呂昭峰並非因被告之供出而查獲。又根據卷內資料，林家
    榮並非被告供出，而係原審同案被告呂昭峰所供出，況毒品
    危害防制條例第17條第1項屬犯罪行為人犯後供出上游因而
    查獲之個人減刑事由，並無效力及於未供出上游之其他共犯
    之適用。再者，本案因被告供出之事證不足，並未繼續追查
    ，未因被告之供述而查獲其他上游，亦有本院公務電話查詢
    紀錄表附卷可稽（見本院卷第145頁）。是辯護人上開所辯
    ，並非可採。
三、維持原判決之理由：　　
㈠、原審以被告罪證明確，適用修正前毒品危害防制條例第4 條
    第1項、第17條第2項及刑法第47條、59條之規定，審酌被告
    自身即有施用毒品之慣行，明知毒品戕害人體身心健康甚鉅
    ，一經沾染，極易成癮，影響深遠，如任其氾濫、擴散，對
    社會治安危害非淺，竟無視國家禁令，仍與原審同案被告呂
    昭峰共同為本案販賣第一級毒品犯行，危害社會治安，實應
    予非難。惟考量被告係受指示交付毒品及收取並繳回價款予
    原審同案被告呂昭峰之犯罪參與程度，兼衡被告於偵查中及
    審理時均坦承犯行之犯後態度，及被告參與本案犯罪之動機
    、目的、手段、著手販賣毒品之數量，並考量被告於原審自
    承最高學歷為國中肄業之智識程度，其先前從事板模粗工，
    離婚有1 名成年子女，經濟小康，須扶養92歲父親之家庭狀
    況及經濟情形等情狀，分別判處如附表所示之刑，並定應執
    行有期徒刑7年10月。復說明：⑴扣案如附表二編號1 、2之
    手機，均係被告持以與附表一編號2至5所示交易對象聯繫各
    次販賣毒品所用之通訊工具，經被告自承在卷，屬供被告販
    賣第一級毒品犯罪所用之物，應依毒品危害防制條例第19條
    第1 項規定，不問屬於犯罪行為人與否，分別在被告持以為
    如附表一所示各次共同販賣第一級毒品罪主文項下宣告沒收
    ；⑵被告於附表一所示5次販賣毒品，各次均獲得500 元之報
    酬等情，業經被告坦認在卷，屬其犯罪之不法所得，雖未扣
    案，均仍應依刑法第38條之1第1項、第3項規定，在各該犯
    罪之主文項下宣告沒收之，同時諭知於全部或一部不能沒收
    或不宜執行沒收時，追徵其價額。⑶扣案如附表二編號3、4 
    所示之物，查無證據證明與被告所為如附表一所示犯行具有
    關聯性，且亦非屬違禁物，不予宣告沒收。核原判決認事用
    法，核無不合，量刑亦屬妥適。
㈡、被告上訴辯稱其已供出毒品來源應予減刑云云，並非可採已
    如前述，其上訴為無理由，應予駁回。  　　
據上論斷，應依刑事訴訟法第368條，判決如主文。
本案經檢察官陳香君提起公訴，檢察官曾鳳鈴到庭執行職務。
中　　華　　民　　國　　110 　年　　3 　　月　　30　　日
     　　　　　　 刑事第十六庭  審判長法　官  葉騰瑞
                                      法　官  陳芃宇
                                      法　官  廖紋妤
以上正本證明與原本無異。
如不服本判決，應於收受送達後20日內向本院提出上訴書狀，其
未敘述上訴之理由者並得於提起上訴後20日內向本院補提理由書
（均須按他造當事人之人數附繕本）「切勿逕送上級法院」。
                                      書記官  江珮菱
中　　華　　民　　國　　110 　年　　3 　　月　　30　　日

附表一：
編號         犯           罪           事           實       原判決宣告刑  交易對象 交易時間 交易地點   聯繫方法 毒品之種類及  數  量  交易金額（新臺幣）   1 簡新億 108 年5月24日16時47分許 新北市○○區○○街00巷0弄0號 簡新億以0000000000門號與呂昭峰持用00000000000 門號聯繫後，呂昭峰復與被告聯繫簡新億購毒事宜。 海洛因0.45公克 1,000元 邱垂結共同販賣第一級毒品，累犯，處有期徒刑柒年柒月。未扣案之犯罪所得新臺幣伍佰元沒收，如全部或一部不能沒收或不宜執行沒收時，追徵其價額。  2 簡新億 108 年6月16日12時45分許 桃園市桃園區春日路、中興路口 簡新億以0000000000門號與被告持用附表二編號1 之手機聯繫購毒事宜。 海洛因0.45公克 1,000元 邱垂結共同販賣第一級毒品，累犯，處有期徒刑柒年柒月。扣案如附表二編號1 所示之物沒收；未扣案之犯罪所得新臺幣伍佰元沒收，如全部或一部不能沒收或不宜執行沒收時，追徵其價額。  3 徐維達 108 年6月8 日7時55分許 新北市○○區○○路000 號0 樓 徐維達以0000000000門號與被告持用附表二編號2 之手機聯繫購毒事宜。 海洛因0.45公克 2,000元 邱垂結共同販賣第一級毒品，累犯，處有期徒刑柒年柒月。扣案如附表二編號2 所示之物沒收；未扣案之犯罪所得新臺幣伍佰元沒收，如全部或一部不能沒收或不宜執行沒收時，追徵其價額。  4 徐維達 108 年6月9 日7時27分許 同上 同上。 海洛因0.45公克 2,000元 邱垂結共同販賣第一級毒品，累犯，處有期徒刑柒年柒月。扣案如附表二編號2 所示之物沒收；未扣案之犯罪所得新臺幣伍佰元沒收，如全部或一部不能沒收或不宜執行沒收時，追徵其價額。  5 陳炳盛 108 年6月12日0時11分許 同上 陳炳盛以LINE撥打電話與被告持用附表二編號2 之手機聯繫購毒事宜。 海洛因0.45公克 2,000元 邱垂結共同販賣第一級毒品，累犯，處有期徒刑柒年柒月。扣案如附表二編號2 所示之物沒收；未扣案之犯罪所得新臺幣伍佰元沒收，如全部或一部不能沒收或不宜執行沒收時，追徵其價額。 

附表二：
編號      扣   案   物   名   稱   及   數   量  1 IPHONE手機（門號：00000000000 ，含SIM 卡1 張，IMEI：000000000000000 ）1 支  2 HTC 手機（含門號0000000000號之SIM 卡1 張，IMEI：000000000000000、000000000000000）1支  3 ASUS手機1支  4 SIM卡1張（000000000000000） 

附錄本案論罪科刑法條：
修正前毒品危害防制條例第4條
製造、運輸、販賣第一級毒品者，處死刑或無期徒刑；處無期徒
刑者，得併科新臺幣二千萬元以下罰金。
製造、運輸、販賣第二級毒品者，處無期徒刑或七年以上有期徒
刑，得併科新臺幣一千萬元以下罰金。
製造、運輸、販賣第三級毒品者，處七年以上有期徒刑，得併科
新臺幣七百萬元以下罰金。
製造、運輸、販賣第四級毒品者，處五年以上十二年以下有期徒
刑，得併科新臺幣三百萬元以下罰金。
製造、運輸、販賣專供製造或施用毒品之器具者，處一年以上七
年以下有期徒刑，得併科新臺幣一百萬元以下罰金。
前五項之未遂犯罰之。